臺灣高雄地方法院刑事判決
111年度審訴字第550號
公  訴  人  臺灣高雄地方檢察署檢察官
被      告  陳冠宇


上列被告因毒品危害防制條例案件，經檢察官提起公訴（111年
度毒偵字第1107號），本院合議庭裁定由受命法官進行簡式審判
程序，判決如下：
    主  文
陳冠宇持有第一級毒品，處有期徒刑貳月，如易科罰金，以新臺
幣壹仟元折算壹日。扣案之第一級毒品海洛因參包（均含包裝袋
，驗後淨重合計貳點伍參公克）、第二級毒品甲基安非他命壹包
（含包裝袋，驗後淨重合計拾伍點貳伍伍公克），均沒收銷燬。
又施用第一級毒品，處有期徒刑肆月，如易科罰金，以新臺幣壹
仟元折算壹日。又施用第二級毒品，處有期徒刑貳月，如易科罰
金，以新臺幣壹仟元折算壹日。應執行有期徒刑陸月，如易科罰
金，以新臺幣壹仟元折算壹日。 
    事  實
一、陳冠宇明知海洛因、甲基安非他命分別係毒品危害防制條例
    所管制之第一級、第二級毒品，不得非法持有、施用，竟於
    下列時、地，為下列犯行：
　㈠基於持有第一級毒品海洛因、第二級毒品甲基安非他命之犯
    意，於民國111年3月14日凌晨1時許，在高雄市大樹區九區
    堂車站附近，向真實姓名、年籍不詳綽號「黑輪」之人，以
    新臺幣5,000元之價格購入第一級毒品海洛因3包及第二級毒
    品甲基安非他命1包，尚未施用而非法持有。
　㈡另基於分別施用第一級毒品海洛因及第二級毒品甲基安非他
    命之犯意，於111年3月16日9、10時許，在高雄市○○區○○路0
    0巷00○00號住處內，先以置入玻璃球吸食器內燒烤吸食煙霧
    之方式，施用甲基安非他命1次；再以捲入香菸吸食煙霧之
    方式，施用海洛因1次（所施用之第一、二級毒品海洛因甲
    基安非他命均非前開向「黑輪」所購得之毒品）。
二、嗣因陳冠宇涉犯他案，為警於111年3月16日11時40分許，在
    高雄市○○區○○○路000巷0號後方防火巷拘提，並執行搜索，
    陳冠宇於警尚未發覺其上開施用海洛因、甲基安非他命犯行
    前，即自行取出其上開向「黑輪」所購買持有之海洛因1包
    （檢驗後淨重共2.53公克）、甲基安非他命3包（檢驗後淨
    重15.255公克）供警查扣，且同意警採集其尿液送驗，嗣於
    同日遭警移送高雄地方檢察署於檢察官訊問時（尚未有尿液
    檢驗報告），並坦承有前開施用海洛因、甲基安非他命之情
    事，自首而願接受裁判。
三、案經高雄市政府警察局鹽埕分局報告臺灣高雄地方法院檢察
    署檢察官偵查起訴。
    理  由
一、程序方面：
    本件被告陳冠宇所犯均係死刑、無期徒刑、最輕本刑為3年
    以上有期徒刑以外之罪，其於準備程序就被訴事實為有罪之
    陳述，經告知簡式審判程序之旨，並聽取檢察官與被告之意
    見後，本院合議庭裁定改行簡式審判程序。又本件之證據調
    查，依刑事訴訟法第273條之2規定，不受同法第159條第1項
    、第161條之2、第161條之3、第163條之1及第164條至第170
    條規定之限制，均合先敘明。
二、認定犯罪事實所憑之證據及其理由：
　㈠上開事實，業經被告於本院審理時坦承不諱（見本院卷第183
    、191、195頁），事實欄一、㈠並有高雄市政府警察局鹽埕
    分局111年3月16日搜索扣押筆錄1份、毒品初步檢驗報告單
    、法務部調查局111年4月21日濫用藥物實驗室鑑定書、高雄
    市立凱旋醫院111年4月19日濫用藥物成品檢驗鑑定書在卷可
    查，扣案之碎塊狀檢品2包（扣押物品目錄表原編號5、6）
    、粉末檢品1包（扣押物品目錄表原編號7），經送法務部調
    查局鑑定結果，均檢出第一級毒品海洛因成分；扣案之白色
    結晶檢體1包，經送高雄市立凱旋醫院鑑定結果，檢出第二
    級毒品甲基安非他命成分，有高雄市立凱旋醫院濫用藥物成
    品檢驗鑑定書附卷可稽；事實欄一、㈡有高雄市政府警察局
    鹽埕分局勘察採證同意書、濫用藥物尿液檢體監管紀錄表、
    尿液代號真實姓名對照表、正修科技大學超微量研究科技中
    心111年4月6日尿液檢驗報告在卷可查，足認被告自白與事
    實相符，並有證據補強，洵堪採為論罪科刑之依據。
　㈡被告前因施用毒品案件，經送觀察、勒戒後，因無繼續施用
    毒品傾向，於110年12月24日執行完畢，有臺灣高等法院被
    告前案紀錄表在卷可參。被告於前揭觀察勒戒執行完畢後，
    3年內再犯本件施用毒品之罪，檢察官依毒品危害防制條例
    第23條第2項規定予以追訴，自屬合法。
三、論罪科刑：　　
  ㈠刑法上所謂吸收犯，係指一罪所規定之構成要件，為他罪構
    成要件所包括，因而發生吸收關係者而言。如意圖供自己施
    用而持有毒品，進而施用，則其持有之低度行為，當然為高
    度之施用行為所吸收，不另論以持有毒品罪；惟如施用毒品
    者，另基於其他原因而單純持有毒品，其單純持有毒品之行
    為與施用毒品間即無何關連，自即無高低度行為之關係可言
    ，亦不生吸收犯之問題。再施用毒品現今實務上均採一罪一
    罰，故施用毒品行為所得吸收者，應僅以行為人供該次施用
    所持有之毒品為限，尚非可任意擴張至所持有之其餘毒品。
    本件被告雖係為供己施用向「黑輪」購入而持有海洛因3包
    、甲基安非他命1包，然依其111年3月16日偵訊供述：其向
    「黑輪」買的毒品回家後尚未施用，伊所施用之海洛因、甲
    基安非他命係之前剩下的，不是事實一、㈠向來「黑輪」購
    入的等語（見高雄地檢署111年度毒偵字第1107號卷第18頁
    ），其施用行為之不法內涵祇能涵蓋該次供施用而持有海洛
    因、甲基安非他命之行為，尚不足以涵蓋事實一、㈠持有第
    一、二級毒品之行為。是本件被告縱使為供己施用而購入上
    開毒品海洛因、甲基安非他命，但尚未施用即被查獲，其行
    為之不法內涵既非事實一、㈡施用毒品行為所得涵蓋，且無
    階段貫通之附隨關係，自應本諸行為不法之內涵作判斷，認
    其施用海洛因、甲基安非他命行為與持有海洛因、甲基安非
    他命，犯意各別，被害法益不同，而分別論以數罪。
  ㈡罪名及罪數：
　⒈核被告就事實欄一、㈠所為，係犯毒品危害防制條例第11條第
    1項持有第一級毒品罪及同條第2項持有第二級毒品罪；其以
    一行為同時觸犯前開2罪，為想像競合犯，應依刑法第55條
    規定，從一重之持有第一級毒品罪處斷。
　⒉就事實欄一、㈡所為，係犯毒品危害防制條例第10條第1項之
    施用第一級毒品罪及同條第2項施用第二級毒品罪；其於各
    次施用前持有毒品之低度行為，應為其施用毒品之高度行為
    所吸收，均不另論罪。
　⒊被告所犯上開3罪（持有第一級毒品罪、施用第一級毒品罪、
    施用第二級毒品罪）間，犯意各別，行為互殊，應予分論併
    罰。
　㈢被告本件是否該當累犯乙節，公訴意旨並未主張，遑論具體
    指出證明方法，是參111年4月27日最高法院110年度台上大
    字第5660號裁定意旨，爰毋庸依職權調查並為相關之認定，
    然因累犯資料本來即可在刑法第57條第5款「犯罪行為人之
    品行」中予以評價，本院審理時仍得就被告可能構成累犯之
    前科、素行資料，列為刑法第57條第5款所定「犯罪行為人
    之品行」之審酌事項，併此敘明。
　㈣刑之減輕事由：
　　被告於職司犯罪偵查之機關尚未知悉其持有及施用毒品犯行
    前，主動交付其持有之上開毒品供警方查扣，並於檢察官訊
    問坦承於前揭時間、地點施用第一級、第二級毒品之行為，
    堪認被告對於未發覺之施用第一級、第二級毒品罪自首並接
    受裁判，爰均依刑法第62條前段之規定減輕其刑。
　㈤刑罰裁量：
　　爰以行為人之責任為基礎，審酌被告未能徹底戒絕毒品，而
    犯此案，足見其戒毒之意志尚仍不堅，未能體悟施用毒品對
    自身、家人造成之傷害及社會之負擔，所為實屬不該；惟念
    被告犯後自首並坦承犯行，且施用毒品本質上係屬戕害自身
    健康之行為，尚未直接危害他人，反社會性程度應屬較低，
    兼衡本件犯罪之手段、情節、所生危害、智識程度、家庭生
    活、經濟狀況等一切具體情狀（涉被告個人隱私，均詳卷）
    ，分別量處如主文所示之刑，並均諭知易科罰金之折算標準
    ，復定如主文所示之應執行刑及易科罰金之折算標準。
四、沒收（銷燬）之認定：
　　扣案之檢品經鑑定結果，分別含第一級毒品海洛因、第二級
    毒品甲基安非他命成分，屬查獲之第一級、第二級毒品，應
    依毒品危害防制條例第18條第1 項前段規定，宣告沒收銷燬
    ；另包裝上開毒品之包裝袋，因與其上所殘留之毒品難以析
    離，且無析離之實益與必要，應視同毒品，一併沒收銷燬之
    ；至送驗耗損部分之毒品因已滅失，爰不另宣告沒收銷燬。
    　
五、據上論斷，應依刑事訴訟法第273條之1第1項、第284條之1
    、第299條第1項前段，判決如主文。
本案經檢察官姚重略提起公訴，檢察官陳宗吟到庭執行職務。
中　　華　　民　　國　　111 　年　　10 　 月　　18  　日
                  刑事第五庭  法  官    黃政忠 
以上正本證明與原本無異。
如不服本判決應於收受送達後20日內向本院提出上訴書狀，並應
敘述具體理由；如未敘述上訴理由者，應於上訴期間屆滿後20日
內向本院補提理由書（均須按他造當事人之人數附繕本）「切勿
逕送上級法院」。
「因疫情而遲誤不變期間，得向法院聲請回復原狀」。
中　　華　　民　　國　　111 　年　　10 　 月　　19 　 日
                              書記官    儲鳴霄
附錄本判決論罪科刑法條：
毒品危害防制條例第10條
施用第一級毒品者，處6月以上5年以下有期徒刑。
施用第二級毒品者，處3年以下有期徒刑。

毒品危害防制條例第11條
持有第一級毒品者，處3年以下有期徒刑、拘役或新臺幣30萬元
以下罰金。
持有第二級毒品者，處2年以下有期徒刑、拘役或新臺幣20萬元以下罰金。